---
title: "Opgave-1"
output: html_document
date: "2024-09-20"
---

```{r setup, include=FALSE}
knitr::opts_chunk$set(echo = TRUE)
```

# Initialize
```{r}
# Import libraries
library("ggplot2")
library("tidyverse")
library("isdals")

# Load data
data("tartar")

```

# Opgave 1 (HS.18)
## Opgave 1
```{r}
head(tartar, n = 3)
```

Vi har en kategorisk forklarende variabel og en kvantitativ kontinuert variabel. Derfor bruger vi Anova til at analysere påvirkningen på gennemsittet givet variablen treat.

```{r}
# refactor to make control group the primary group 
tartar$treat <- relevel(factor(tartar$treat), ref="Control")
m1 <- lm(index ~ treat , data = tartar)
```


## Opgave 2
Model antagelse
Responsvariablen $ y_1 , ..., y_n $ er uafhænige og normaltfordelt $ y_i \sim N(\mu_i, \sigma^2) $ med sammen spredning for alle grupper. 
Derudover afhænger middelværdien $ \mu_i = \alpha_{g_{(i)}} $ afhænger af gruppen $ g(i) $
(TODO: Antagelser om restled)

Plots
 - QQ-Plot og histogram til normal fordeling
 - Boxplot til analyse af forskel mellem data

### Er data normalt fordelt?
```{r}
tartar_contol <- subset(tartar, treat=="Control")
tartar_P207 <- subset(tartar, treat=="P2O7")
tartar_HMP <- subset(tartar, treat=="HMP")

qqnorm(tartar_contol$index, main = "Index for group : Control")
abline(a = mean(tartar_contol$index), b = sd(tartar_contol$index))

qqnorm(tartar_P207$index, main = "Index for group : P207")
abline(a = mean(tartar_P207$index), b = sd(tartar_P207$index))

qqnorm(tartar_HMP$index, main = "Index for group : HMP")
abline(a = mean(tartar_HMP$index), b = sd(tartar_HMP$index))
```
Vi kan se på QQ-plottet at der ikke er nogen systematisk afvigelse fra identitets linjen, hvilket tyder på at data falder i kvartiler, som der forventes ved en normalfordeling. 


```{r}
m2 <- lm(index ~ treat, data = tartar)

tartar$log_fitted_values <- fitted(m2)
tartar$log_residuals <- rstandard(m2)

ggplot(data = tartar, aes(x = log_fitted_values, y = log_residuals)) + 
  geom_point(color = "blue", size = 1) + # Scatter
  geom_abline(slope = 0, intercept = 0) # line

qqnorm(tartar$log_residuals, main = "QQplot for residuals")
abline(a = 0, b = 1)
```
Antagelsen om at $e_1 ,.., e_n$ er standard normalt fordelt holder, der er ca. lige mange punkter over og under den vandrette linje på residualplottet. Og i QQ-plotet ser vi ingen systematisk afvigelse fra den ligefrem propotionalle linje. Derfor konkludere vi at spredningen er den samme for alle grupper.


### Afhænger middelværi af gruppen
Boxplot
```{r}
## Boxplot
ggplot(data = tartar, aes(x = treat, y = index)) +
  geom_boxplot(outliers = TRUE) + 
  xlab("Treat") + ylab("Index")

```
Plottet viser at der er en markant between-group variation, hvilket tyder på at den forklarende variabel har en påvirkning af på værdien af responsvariablen. 

Dertil ser vi en større witihn-group variation i control og P207, end vi ser for HMP. Dette tyder på at middelværdien afhænger af gruppen.

## Opgave 3
Vi bruger LM til at udregne estimatet for den forventede værdi $\hat{\mu}$
```{r}
m2 <- lm(index ~ treat -1 , data = tartar)
summary(m2)
```
Vi forventer at en hund som ikke er blevet behandlet har et index på 1.0889
Vi forventer at en hund som er blevet behandlet med P207 harr et index på 0.7467

## Opgave 4
(TODO: F-test)

$$ H_0 : \alpha_1 = \alpha_2 = \alpha_2 $$
```{r}
summary(m1)
```
Vi kan ikke konkludere at den forventede værdi er den samme for treatHMP og kontrol gruppen, givet at vi har en p-værdi på 0.00135. Da forkastes 0-hypotesen.

## Opgave 5
```{r}
confint(m1)
```
Vi kan med 95% sikkerhed konkludere at den sande forskel ligger i intervallet (-1.0211365, -0.28164124). Da 0 ikke indgår i intervallet er der evidens for at HMP behandlingen virker. 

# Opgave Eksamen 2021
## Opgave 1

```{r}
library("readxl")
?read.table
data1 <- read.table(file = "data/feb2021opg1.txt", header = 1)
head(data1, n = 30)
```
Vi laver en ny kollonne med difference imellem smittede in december og januar.

Vi opstiller en nul hypotese $ H_0: \alpha = 0 $ altså at der ikke er nogen forskel, samt en alternativ hypotese $ H_1: \alpha = 1 $ 


```{r}
data1$fald <-  data1$dec - data1$jan


t.test(data1$fald, mu = 0)
```
Vi forkaster vores 0-hypoteser da vi for en p-værdi på 2.2e-16, hvilket praktisk talt er 0. Dette bliver understøttet af vores konfidens interval, da 0 ikke ligger i intervallet. 

## Opgave 2

```{r}
m3 <- lm(fald ~ dec, data = data1)
summary(m3)
```
$$ \hat{\alpha} = -1.471, \: \: \hat{\beta} = 0.720 $$
De to ukende parameter skæring (alpah) og hældning (beta) er angivet overfor.

## Opgave 3
Faldet $\hat{\beta}$ er det samme for alle værdier af x, så vi kan ikke konkludere ud fra den linære model at der er forskel i falde givet at der er mange smittede i december.  



## Opgave 4
```{r}
predict(m3, newdata = data.frame(dec = 10), interval = "p")
```
$$  \alpha + \beta x = f(x) \Rightarrow  -1.471 + 0.72 \cdot 10 = 5.735 $$ 

Intervallet vil indeholde 95 % af nye/fremtidige målinger. Da 5.7 er indenfor intervallet er det ikke en uanmindelig værdi.
Vores interval er lidt større end konfidensintervallet for samme værdi, dette er fordi der skal tages højde for $e_i$, som  vi antager har en spredning på 1.



