---
title: "tegn"
output: html_document
date: "2024-09-12"
---

```{r setup, include=FALSE}
knitr::opts_chunk$set(echo = TRUE)
```

```{r}
# install.packages("ggplot2")
library("ggplot2") # Plots
# install.packages("isdals")
library(isdals) # Data

```

# Latex

## Symbols
$$ \mu \: \:  \sigma \: \: \alpha \: \: \beta $$
## Other
$$ \hat{x} \: \: \overline{x} \: \: \frac{x}{y}$$
# GGplot
ggplot requires type dataframe
```{r}
data_johnson <- read.table("data/johnson-fatpct.txt", header = 1)
df_johnson <- data.frame(data_johnson)
head(df_johnson, n=3)
```

## Scatter with line
```{r}
linreg <- lm(bodyfat ~ hip, data = df_johnson) # Fit
summary(linreg)
confint(linreg)


alpha <- as.numeric(coef(linreg)[1]) # Intercept
beta <- as.numeric(coef(linreg)[2]) # Slope

ggplot(data = df_johnson, aes(x = hip, y = bodyfat)) + 
  geom_point(color = "blue", size = 1) + # Scatter
  geom_abline(slope = beta, intercept = alpha) # line
```
## boxplot
Boxplot need one categorical value and a continuous value.
```{r}
data("tartar")
head(tartar, n=3)

ggplot(data = tartar, aes(x = treat, y = index)) +
  geom_boxplot(outliers = TRUE) + 
  xlab("Treat") + ylab("Index")

```


## Histogram
```{r}
ggplot(data = df_johnson, aes(x = hip)) + 
  geom_histogram(
      boundary = 0,  # Start bins from 0 
      binwidth = 2,  # Size of bins
      aes(y= ..density.. ), # Convert to probabilities
      color = "white", #Color outline
      fill = "blue" # Color area
  ) + xlim(85, 115) + ylim(0, 0.1) # Define x & y intervals
```

## Continuous function

```{r}
data_mean = 41.5 
data_sd = 1.4

ggplot(data.frame(x = c(data_mean - 5, data_mean + 5)), aes(x)) +
  # Line
  stat_function(fun = dnorm, # density of normal distribution
                args = list(mean = data_mean, sd = data_sd)) + 
  # Coloring
  stat_function(fun = dnorm, 
                args = list(mean = data_mean, sd = data_sd),
                xlim = c(40, 42.2), # Defines the interval
                geom = "area", fill = "blue" # Color the area blue
                ) +
  labs(x = "Marginalskatteprocent", y = "Densitet")
```


## QQplot
If the points lie on the identity line, it is normal distributed. If it curves below consider log transformation.

```{r}
qqnorm(df_johnson$hip, main = "Hip data")
abline(a = mean(df_johnson$hip), b = sd(df_johnson$hip))
```
# Eksempler på spørgsmål (Måske)
## Konfidens intervaller for gennemsnit
Data: Stikprøve af hip-målinger er kvatitative og kontinuerte.

middelværdi og spredning er ukendte i hele populationen.

Ud fra stikprøven vil vi udregne et estimat for middelværdi og spredning

```{r}
mean(df_johnson$hip)
sd(df_johnson$hip)
```

Estimat for spredningen af gennemsnit (4.3)

```{r}
length(df_johnson$hip)

sd(df_johnson$hip / sqrt(length(df_johnson$hip))) # 
```
Beregning af t-fraktil med frihedsgrader n-1
```{r}
qt(0.975, df = length(df_johnson$hip) - 1)
```
Beregning af interval

```{r}
mean(df_johnson$hip) + c(-1, 1) *
  qt(0.975, df = length(df_johnson$hip) - 1) *
  sd(df_johnson$hip / sqrt(length(df_johnson$hip)))
```
På baggrund af stikprøven fås et 95% konfidensinterval på (98.83, 100.38). Vi vurdere altså at intervallet med 95% sandsylighed vil indenholde det sande gennemsnit for hele populationen.

Alternativ metode:

```{r}
### Vha. t.test
t.test(df_johnson$hip)

### Vha. lm
model <- lm(hip ~ 1, data=df_johnson)
summary(model)
confint(model)
```

## Er data normalt fordelt?

```{r}
ggplot(data = df_johnson, aes(x = hip)) + 
  geom_histogram(
      boundary = 0,  # Start bins from 0 
      binwidth = 2,  # Size of bins
      aes(y= ..density.. ), # Convert to probabilities
      color = "white", #Color outline
      fill = "blue" # Color area
  ) + xlim(85, 115) + ylim(0, 0.1) + # Define x & y intervals
    stat_function(fun = dnorm, 
                args = list(mean = mean(df_johnson$hip), sd = sd(df_johnson$hip)),
                ) 

qqnorm(df_johnson$hip, main="QQ-plot")
abline(mean(df_johnson$hip), sd(df_johnson$hip), lwd = 3, col = "red")
```
Vi ser ikke nogen markant systematisk afvigelse mellem punkterne og identites linjen i QQ-plottet. Datapunkterne ligger altså nogenlunde i de kvartiler, som vi forventer ved en normal fordeling. Vi konkludere at data er normaltfordelt.







