---
title: "opgaver_uge_7"
output: html_document
date: "2024-10-21"
---

```{r setup, include=FALSE}
knitr::opts_chunk$set(echo = TRUE)
```

# Mandag
## Opgave 11.1
Beregning af sandsynligheder for udvalgte hændelser i en binomialfordeling

Gender of bunnies. It can be difficult to determine the sex of baby rabbits younger than 2 months. A rabbit owner has just had a litter with 5 bunnies and because he seeks to sell them he wishes to estimate the probability that at least 4 of the 5 are males.

1. Specify a statistical model that can accommodate the data from
  the rabbit breeder. Assume for this exercise that it is known that
  the probability of bucks is 0.55.

Binomial fordeling med sandsylighed

$$ P(Y=j) = \frac{n!}{j!(n-j)!} \cdot p^j \cdot (1-p)^{n-j} $$


2. What is the probability of observing 3 males and 2 females?
```{r}
dbinom(3, size=5, prob=0.55) ## P(Y=3)
```


3. Estimate theprobability that the litter consists of at least 4 males.
```{r}
1 - pbinom(3, size=5, prob=0.55) ## P(Y>=4)
```

## HS 28
Tyve personer, der alle mener at de bedre kan lide Coca Cola end Pepsi, har deltaget i et ekspe-
riment. De smagte på begge slags cola og skulle udpege hvilken af smagsprøverne der var en
Coca Cola. Tretten personer svarede korrekt. Vi antager at alle 20 personer har samme sand-
synlighed for at svare korrekt, og denne sandsynlighed kaldes p

### Opgave 1
Forklar hvorfor binomialfordelingen kan bruges til beskrivelse af eksperimentet.

Data : Vi har ikke nogen forklarende variabel, kun en binær responsvariabel. Nemlig om det var en Coca Cola. Dertil er en persons valg uafhængigt af den næste.

### Opgave 2
Bestem et estimat for p

```{r}
13/20
```

### Opgave 3
Bestem to 95% konfidensintervaller for p: både det simple konfidensinterval givet ved
formel (11.6) og „det forbedrede“ konfidensinterval vha. prop.test.

$$ \hat{p} \pm 1.96 \cdot SE(\hat{p}) = \hat{p} \pm 1.96 \cdot \sqrt{\frac{\hat{p}(1-\hat{p})}{n}} $$

```{r}
p <- 0.65
n <- 20
p + c(-1, 1) * 1.96 * sqrt((p * (1-p) )/n)
```

```{r}
?prop.test()
prop.test(13, 20, p = 0.65, correct = FALSE)
```

```{r}
result <- binom.test(13, 20, p = 0.5)
result
```

### Opgave 4
$$H_0 : p = 0.5$$
Dette svare til tilfældigt gæt. Vi forkaster ikke hypotesen med en p-værdi med = 0.2632

### Opgave 5

```{r}
for (x in 1:20) {
  res <- binom.test(x, 20, p = 0.5)
  cat(x, res$p.value)
  cat("\n")
}
```
Mindre end 5 eller flere end 15 skal have svaret rigtig


## HS 29
En undersøgelse holdt man øje med 600 virksomheder der var repræsentativt udvalgt blandt
danske virksomheder. I løbet af et år gik 8 virksomheder konkurs.

Bestem et estimat og et 95% konfidensinterval for konkursrisikoen blandt danske virk-
somheder i det pågældene år.

```{r}
binom.test(8, 600)
```

Vi for et konfidens interval for sandsyligheden for konkurs på (0.0058, 0.0261)


```{r}
binom.test(4, 493)
binom.test(10, 497)
```

```{r}
(10 / 497) - (4 / 493)

0.009689816 - 0.002214977
0.036690693 - 0.020642826

```


### Opgave 3
Udfør et hypotesetest hvor det undersøges om konkursrisikoen var den samme i to bra-
cher det pågældende år. Husk at angive hypotesen

```{r}
prop.test(c(10,4), c(497,493), correct=FALSE)
```

Vi forkaster ikke 0 hypotsen om at der ikke er forskel $H_0 : \hat{p} = \hat{q}$



