---
title: "opgaver_3_onsdag"
output: html_document
date: "2024-09-18"
---

```{r setup, include=FALSE}
knitr::opts_chunk$set(echo = TRUE)
```

Opgave 6.1: Drægtighed for heste. Du skal lave dette “manuelt”, altså ved at bruge formler i bogen.
Opgave HS.16: Parret vs uparret
Opgave HS.17: Hjerte- og kropsvægt for katte.
Opgave 6.6: Soyabønner
Opgave 6.2: Maveeksperiment 

# Opgave 6.1
## Opgave 1
1 responsvariable + 0 forklarende = 1 stikprøve t-test

```{r}
data <- c(339, 339, 339, 340, 341, 340, 343, 348, 341, 346, 342, 339, 337)
df <- data.frame(data)

head(df, n = 3)
```

## Opgave 2
H_0: $ \mu = 340 $
H_1: $ \mu \neq 340 $


```{r}
qt(0.975, df = 13-1)


# T-Value
t_val <- mean(data) / sd(data) * sqrt(length(data))
t_val
# P-value
2 * (1 - pt(t_val, df = (length(data) - 1) )) # pt gives the distribution function

# Confidence
mean(data) + c(-1, 1) * qt(0.975, df = 13-1) * sd(data)/sqrt(13) 

# Alternative approch
t.test(data)
```

```{r}
t_obs <- (mean(data) - 340) / sd(data) * sqrt(length(data))
2 * (1 - pt(t_obs, df = (length(data) - 1) )) # pt gives the distribution function


```
Da p værdien er over 0.05 forkastets hypotesen $ \mu = 340 $ ikke. 

Derudover ser vi at 340 indgår i vores konfidensinterval, hvilket underbygger 0-hypotesen.

# HS 16

## Opgave 1
Parret, man endda feature engineere ved at tage den absolutte afstand i mellem mand og kvinde.

## Opgave 2
Uparret, medmindre de tilføjer en bønnesort kollone

## Ogave 3
Uparret.

# HS 17
☺
```{r}
library(MASS)
data(cats)

library(tidyverse)
cats <- transform(cats, Forhold = Hwt / Bwt)
head(cats, n=3)

summarize(group_by(cats, Sex), n = n(),
          mean_forhold = mean(Forhold), sd_forhold = sd(Forhold))

```

## Opgave 3

```{r}
ggplot(data = cats, aes(x = Sex, y = Forhold)) +
  geom_boxplot(outliers = TRUE) + 
  xlab("Sex") + ylab("Forhold")
```

## Opgave 4
```{r}
m1 <- lm(Forhold ~ Sex - 1, data = cats)
summary(m1)
coefficients(m1)


summarize(group_by(cats, Sex), n = n(),
          mean_forhold = mean(Forhold), sd_forhold = sd(Forhold))
```
Estimat for gennemsnit forskel
```{r}
# RSE/s - sqrt(1/n_1 + 1/n_2)
0.5277 * sqrt((1/47) + (1/97))

# Mean_1 - Mean_2  +- * t_(0.972, df) * RSE * sqrt(1/n_1 + 1/n_2)
(3.915119	-  3.894547) + c(-1, 1) * qt(0.975, df = (47+97-2)) * (0.5277 * sqrt((1/47) + (1/97)))


```
## Opgave 5

H_0 : $ \mu_1 = \mu_2 \Rightarrow \mu_1 - \mu_2 = 0 $ 

Vi forkaster ikke 0-hypotest. Data taler ikke for en signifikant forskel mellem han og hun.


# Opgave 6.6
## Opgave 1
Fordi hvis vi måler genetikken på den ene plante i potteplanten, sige det også noget om den anden.

## Opgave 2
1-sidet ANOVA

```{r}
data(soybean)
head(soybean, n = 3)

```

## Opgave 3
```{r}

t.test(soybean$stress, soybean$nostress, paired=TRUE)

```
$ H_0:  \mu_1 - \mu_2 = 0 $ 
0-hypotesen forkastes

## Opgave 4
```{r}

t.test(soybean$stress, soybean$nostress, paired=FALSE)

```


