---
title: "Opgaver_3_mandag"
output: html_document
date: "2024-09-16"
---

```{r setup, include=FALSE}
knitr::opts_chunk$set(echo = TRUE)
```

Opgave HS.13: Sudoko
Opgave HS.14: Højde- og vægtdata
Opgave 5.8: Opløsningsmidler
Opgave 5.10: Priser på landbrugsejendomme. I spørgsmål 3 behøver du ikke beregne KI.
Opgave HS.15: Gæt på punktplot

# HS.13
## Opgave 1
```{r}
# install.packages("readxl")

library(readxl)
sudokuData <- read_excel("data/sudoku-sd1.xlsx")

# Feature engineering
sudokuData <- transform(sudokuData, tid = 60 * min + sek)
sudokuData <- na.omit(sudokuData)

head(sudokuData , 3)
```

## Opgave 2
Resposvariabel : tid 

Forklarende variabel : type

Da vi har en kontinuert responsvariabel og en kategorisk forklarende variabel vælges den ensides ANOVA 

```{r}
ggplot(data = sudokuData, aes(x = type, y = tid)) +
  geom_boxplot(outliers = TRUE) + 
  xlab("Type") + ylab("Tid")
```

## opgave 3

```{r}
# library(tidyverse)
summarize(group_by(sudokuData, type), n = n(),
          tid_mean = mean(tid), tid_sd = sd(tid))
```


```{r}
# Perfome anova
linreg <- lm(tid ~ type-1, data = sudokuData)
summary(linreg, n = length())

```

Standard error for græsk er størst fordi der er færrest observationer. Rækkefølgen passer 1-1 med antal af observationer.

## opgave 4

```{r}
head(sudokuData, n = 3)
```


```{r}
sudokuData <- data.frame(sudokuData)
sudokuData$myType <- relevel(factor(sudokuData$type), ref="Latinsk")


model3 <- lm(tid ~ myType, data=sudokuData)
summary(model3)
```


## Opgave 5
```{r}
confint(model3)
```
Vi er sikker på at forskellen i tid mellem latinsk og græsk er mellem 9 og 106 sekunder. 
Vi kan konlkludere at der er en forskel mellem tiden i de to typer, da 0 ikke ligger i intervallet.

## Opgave 6


```{r}
sudokuData <- data.frame(sudokuData)
sudokuData$talType <- relevel(factor(sudokuData$type), ref="Tal")


model4 <- lm(tid ~ myType, data=sudokuData)
summary(model4)
```


```{r}
confint(model4)
```
I de intervaller som ikke indenholder 0, kan vi med 95% sikkerhed sige at der er en forskel, som ikke skyldes tilfældighed.

# HS 14
## Opgave 1
```{r}

data_horse <- read_excel(path = "data/stud2017-v2.xls")

head(data_horse, 3)


```

```{r}
data_horse <- data.frame(data_horse)
linreg <- lm(vaegt ~ hojde, data = data_horse) # Fit
summary(linreg)
confint(linreg)


alpha <- as.numeric(coef(linreg)[1]) # Intercept
beta <- as.numeric(coef(linreg)[2]) # Slope

ggplot(data = data_horse, aes(x = hojde, y = vaegt)) + 
  geom_point(color = "blue", size = 1) + # Scatter
  geom_abline(slope = beta, intercept = alpha) # line
```

## Opgave 2

```{r}
?filter()



```




