---
title: "Opgaver_3_mandag"
output: html_document
date: "2024-09-16"
editor_options: 
  markdown: 
    wrap: 72
---

```{r setup, include=FALSE}
knitr::opts_chunk$set(echo = TRUE)
```

Opgave HS.13: Sudoko 
Opgave HS.14: Højde- og vægtdata 
Opgave 5.8: Opløsningsmidler 
Opgave 5.10: Priser på landbrugsejendomme. I spørgsmål 3 behøver du ikke beregne KI. 
Opgave HS.15: Gæt på punktplot

# HS.13

## Opgave 1

```{r}
# install.packages("readxl")

library(readxl)
library("ggplot2")
library(tidyverse)
sudokuData <- read_excel("data/sudoku-sd1.xlsx")

# Feature engineering
sudokuData <- transform(sudokuData, tid = 60 * min + sek)
sudokuData <- na.omit(sudokuData)

head(sudokuData , 3)
```

## Opgave 2

Resposvariabel : tid

Forklarende variabel : type

Da vi har en kontinuert responsvariabel og en kategorisk forklarende
variabel vælges den ensides ANOVA

```{r}
ggplot(data = sudokuData, aes(x = type, y = tid)) +
  geom_boxplot(outliers = TRUE) + 
  xlab("Type") + ylab("Tid")
```

## opgave 3

```{r}

summarize(group_by(sudokuData, type), n = n(),
          tid_mean = mean(tid), tid_sd = sd(tid))
```

```{r}
# Perfome anova
linreg <- lm(tid ~ type-1, data = sudokuData)
summary(linreg, n = length())

```

Standard error for græsk er størst fordi der er færrest observationer.
Rækkefølgen passer 1-1 med antal af observationer.

## opgave 4

```{r}
head(sudokuData, n = 3)
```

```{r}
sudokuData <- data.frame(sudokuData)
sudokuData$myType <- relevel(factor(sudokuData$type), ref="Latinsk")


model3 <- lm(tid ~ myType, data=sudokuData)
summary(model3)
```

## Opgave 5

```{r}
confint(model3)
```

Vi er sikker på at forskellen i tid mellem latinsk og græsk er mellem 9
og 106 sekunder. Vi kan konlkludere at der er en forskel mellem tiden i
de to typer, da 0 ikke ligger i intervallet.

## Opgave 6

```{r}
sudokuData <- data.frame(sudokuData)
sudokuData$talType <- relevel(factor(sudokuData$type), ref="Tal")


model4 <- lm(tid ~ myType, data=sudokuData)
summary(model4)
```

```{r}
confint(model4)
```

I de intervaller som ikke indenholder 0, kan vi med 95% sikkerhed sige
at der er en forskel, som ikke skyldes tilfældighed.

# HS. 14

## Opgave 1

Vi har to kvantitative data + kontinuert responsvariabel, da anvendes
linear regression.

```{r}

data_horse <- read_excel(path = "data/stud2017-v2.xls")

head(data_horse, 3)


```

```{r}
data_horse <- data.frame(data_horse)
linreg <- lm(vaegt ~ hojde, data = data_horse) # Fit
summary(linreg)
confint(linreg)


alpha <- as.numeric(coef(linreg)[1]) # Intercept
beta <- as.numeric(coef(linreg)[2]) # Slope

ggplot(data = data_horse, aes(x = hojde, y = vaegt)) + 
  geom_point(color = "blue", size = 1) + # Scatter
  geom_abline(slope = beta, intercept = alpha) # line
```

## Opgave 2

Filtrer på kvinder

```{r}

df_k_horse <- subset(data_horse, kon == "Kvinde")

```

## Opgave 3

Lav en passende figur der viser data.

```{r}
linreg_k <- lm(vaegt ~ hojde, data = df_k_horse) # Fit
summary(linreg_k)
confint(linreg_k)


alpha <- as.numeric(coef(linreg_k)[1]) # Intercept
beta <- as.numeric(coef(linreg_k)[2]) # Slope

ggplot(data = df_k_horse, aes(x = hojde, y = vaegt)) + 
  geom_point(color = "blue", size = 1) + # Scatter
  geom_abline(slope = beta, intercept = alpha) # line
```

## Opgave 4

Betragt en kvinde p˚a 165 cm, og angiv et estimat for hendes forventede
vægt.

Modellen er fittet, vi laver en predektion på vægten

```{r}

x_kvinder <- data.frame(hojde = 165) # Create data
predict(linreg_k, x_kvinder)

```

## Opgave 5

Angiv estimatet for hældningen og den tilhørende standard error. Bestem
ogs˚a 95% konfidensintervallet for hældningen

```{r}
summary(linreg_k)

confint(linreg_k)
```

Vi estimere en hældning på 0.8415 og vi antager at den sande ukendte
hældning ligger inden for intervallet (0.57, 1.1)

## Opgave 6

Tyder data p˚a at der er en sammenhæng mellem højde og vægt for kvinder?

Hvis der ikke er en sammenhæng mellem højde og vægt har vi at
$$ H_0 : \beta = 0 $$

Vi ser at 0 ikke ligger inden for vores 95% procent konfidens interval.
Da kan en sammenhæng mellem højde og vægt konkluderes.

## Opgave 7

Angiv residualspredningen, dvs. estimatet for spredningen omkrng
regressionslinien

Residual standard error: 8.999 on 101 degrees of freedom

## Opgave 8

$$ 1 \cdot \hat{\beta} =  \hat{\beta} = 0.8415   $$

Konfidens intervallet må være det samme som for hældningen.

## Opgave 9
Bestem ogs˚a et 95% konfidensinterval for den forventede vægtforskel.


Hmm.. Det er jeg ikke sikker på

```{r}
x_kvinder <- data.frame(hojde = c(160, 170))

predict(linreg, x_kvinder, interval = "confidence", level = 0.95)

jens <- predict(linreg, x_kvinder, interval = "confidence", level = 0.95)

jens[2, 1] - jens[1, 1] # Expected diff
jens[2, 2] - jens[1, 2] # Lower
jens[2, 3] - jens[1, 3] # Upper
```

## Opgave 10

Fit den tilsvarende model for mændene, og angiv estimat, standard error
og konfidensinterval for hældningen i modellen.

```{r}
df_m_horse <- subset(data_horse, kon == "Mand")


linreg_m <- lm(vaegt ~ hojde, data = df_m_horse) # Fit
summary(linreg_m)
confint(linreg_m)


alpha <- as.numeric(coef(linreg_m)[1]) # Intercept
beta <- as.numeric(coef(linreg_m)[2]) # Slope

ggplot(data = df_m_horse, aes(x = hojde, y = vaegt)) + 
  geom_point(color = "blue", size = 1) + # Scatter
  geom_abline(slope = beta, intercept = alpha) # line



```

## Opgave 11

Vi husker at $$ SE = \frac{\sigma}{\sqrt{n}} $$

```{r}
nrow(df_m_horse)
nrow(df_k_horse)

```
Der er over dobbelt så mange observationer for kvinder ift. mænd. Da bliver nævneren større for kvinder og SE mindre.

## Opgave 12
```{r}
coefficients(summary(linreg_m))[2,1]
coefficients(summary(linreg_k))[2,1]

confint(linreg_m)
confint(linreg_k)

```
Nej, selvom der er forskel på den estimeret hældning, så er hældningen for mændene også forbundet med en del usikkerhed. Ser vi på kofindens intervallet er der et meget stort overlap hvilket vil sige at den sande værdi godt kan være ens for de to grupper.

# Bog 5.8
```{r}
library("isdals")
data("hazard")
head(hazard , n=3)

```
## Opgave 1
Anova kontinuert og kategorisk

## Opgave 2 + 3
```{r}
anova <- lm(sorption ~ type - 1, data = hazard)
summary(anova)
```
## Opgave 4
```{r}
sum_hazard <- summarize(group_by(hazard, type), n = n(),
          mean_sorption = mean(sorption), sd_sorption = sd(sorption))
sum_hazard
```
```{r}
# aromatic - chlor
diff_mean_a_c <-sum_hazard$mean_sorption[1] - sum_hazard$mean_sorption[2]
# aromatic - estere
diff_mean_a_e <-sum_hazard$mean_sorption[1] - sum_hazard$mean_sorption[3]
# estere - chlor
diff_mean_c_e <- sum_hazard$mean_sorption[2] - sum_hazard$mean_sorption[3]

diff_mean_a_c
diff_mean_a_e
diff_mean_c_e
```


```{r}
### Compute pairwise standard error
#aromatic and chlor	
0.2351 * sqrt((1/9) + (1/8))

# aromatic	and estere
0.2351 * sqrt((1/9) + (1/15))

# estere and chlor
0.2351 * sqrt((1/15) + (1/8))

```
## Opgave 5
Compute 95% confidence intervals for the pairwise differences
between the expected values for the types. What is the conclusion regarding differences between the three solvent types?

```{r}
diff_mean_a_c + c(-1, 1) * qt(0.975, df = (9+8-2)) * (0.2351 * sqrt((1/9) + (1/8)))
diff_mean_a_e + c(-1, 1) * qt(0.975, df = (9+15-2)) * (0.2351 * sqrt((1/9) + (1/15)))
diff_mean_c_e + c(-1, 1) * qt(0.975, df = (8+15-2)) * (0.2351 * sqrt((1/15) + (1/8)))
```
0-Hypotesen forkastes ikke for forskellen mellem aromatic og aromatic, da 0 ingår i intervallet.

# HS. 15


