---
title: "Øvelser - Onsdag"
output: html_document
date: "2024-09-05"
---

# 8, 9, 10, 11, 12

```{r setup, include=FALSE}
knitr::opts_chunk$set(echo = TRUE)
```

## R Markdown

# Hs.8
## Opgave 1
Man har indhentet data fra 52 landmænd der har forpagtede arealer. Data bestar af netto- ˚
indtjeningen fra det forpagtede areal, dvs. det inkluderer dækningsbidrag og EU-støtte og
omkostninger er fratrukket.
Gennemsnittet for de 52 værdier af nettoindtjening er 4482 kr/ha, mens stikprøvespredningen
er 696 kr/ha

$$ \hat{y} \pm t_{0.975, n-1} \cdot \frac{s}{\sqrt{n}} $$

```{r}
4482 + c(1, -1) * qt(0.975, df=(52-1)) * (696/(sqrt(52))) 
```
## Opgave 2
Nr. 2, det står i bogen under formlen

# Opgave HS.10 (Konfidensinterval for en enkelt stikprøve pa flere m ˚ ader) ˚
## Opgave 1
Denne opgave bruger hoftemalingerne fra opgave HS.9, alts ˚ a variablen ˚ hip fra datafilerne
johnson-fatpct.xlsx og johnson-fatpct.txt

```{r}
# Load data
johnson_data <- read.table("data/johnson-fatpct.txt", header = 1)
johnson_data
```
```{r}
data_johnson <- data.frame(johnson_data)

ggplot(data = data_johnson, aes(x = hip)) + 
  geom_histogram(boundary = 0, binwidth = 5, aes(y= ..density.. )) + 
  stat_function(fun = dnorm, n = 1000, args = list(mean = mean(data_johnson$hip), sd = sd(data_johnson$hip)))
```



```{r}
qqnorm(johnson_data$hip, main = "Hip data")
abline(a = mean(johnson_data$hip), b = sd(johnson_data$hip))
```
By these two plots we can conclude that the data is Gaussian.


# Hs. 11
```{r}
pkt_data <- read.table("data/punktplot2017.txt", header = 1)
pkt_data <- data.frame(pkt_data)

```




```{r}
qqnorm(pkt_data$figur1, main = "Rigtige data")
abline(a = mean(pkt_data$figur1), b = sd(pkt_data$figur1))

qqnorm(pkt_data$figur2, main = "Rigtige data")
abline(a = mean(pkt_data$figur2), b = sd(pkt_data$figur2))

qqnorm(pkt_data$figur3, main = "Rigtige data")
abline(a = mean(pkt_data$figur3), b = sd(pkt_data$figur3))
```

```{r}
pkt_data$log_fig <- log(pkt_data$figur1)

qqnorm(pkt_data$log_fig, main = "Rigtige data")
abline(a = mean(pkt_data$log_fig), b = sd(pkt_data$log_fig))
```



