---
title: "Øvelser onsdag"
output: html_document
date: "2024-10-02"
---

```{r setup, include=FALSE}
knitr::opts_chunk$set(echo = TRUE)
```

# Januar 2022 - Opgave 2
Data til denne opgave består af kropsmålinger fra 243 mænd. For hver mand har man blandt
andet målt omkredsen ved hofte og mave, begge dele i cm. Desuden har man bestemt mændenes
fedtprocent med en præcis målemetode baseret på opdriften ved undervandsvejning. Man er
interesseret i at kunne prædiktere fedtprocenten ved hjælp af hofte- og/eller maveomkreds.
Data er tilgængelige i filerne johnson-fatpct.txt og johnson-fatpct.xlsx på den vedlagte
USB-stick. Der er en linie per person og følgende variable:
• bodyfat: Fedtprocent
• hip: Omkreds ved hofte, målt i cm
• abdomen: Omkreds ved mave, målt i cm
Du skal i hele opgaven bruge variablen bodyfat som responsvariabel.


## Opgave 1
1. Lav en figur der illustrerer sammenhængen mellem maveomkreds og fedtprocent. Der
skal være en skitse af figuren i besvarelsen.
Angiv på baggrund af figuren en statistisk model der gør det muligt at estimere sammen-
hængen.

```{r}
data_johnson <- read.table("../data/johnson-fatpct.txt", header = 1)

# plot(data_johnson)
# cor(data_johnson)

head(data_johnson, n = 3)

```

```{r}
m1 <- lm(bodyfat ~ abdomen, data = data_johnson)

plot(abdomen, bodyfat, data = data_johnson)
```

