---
title: "øvelser_6_mandag"
output: html_document
date: "2024-10-07"
---

```{r setup, include=FALSE}
knitr::opts_chunk$set(echo = TRUE)
```

# initialisering

```{r}
# install.packages("ggplot2")
library("ggplot2") # Plots
# install.packages("isdals")
library(isdals) # Data
```

```{r}
training <- read.table("../data/training.txt", header = 1)
training <- data.frame(training) # Convert to dataframe
```

# Eksamen, november 2019 - Opgave 2

## Opgave 1

```{r}
head(training, n=3)

```

Da vores responsvariabel, iltoptagelse efter træning, er en kvantitaviv og kontinuert. Og vores foklarende variable er iltoptagelse før træning, er en kvantitaviv og kontinuert. Anvendes lineær regression.

Vi kan opstille en hypotesetest til at se om træningenprogrammet forbedre konditionen:

$$ H_0 : \beta = 0, H_1 : \beta > 0 $$

```{r}
linReg <- lm(after ~ before, data = training)
summary(linReg)
```
Vi aflæser $\hat{\beta} = 0.965$ og forkaster 0 hypotesen med et signifikansnivue på 95% om at der ikke er nogen effekt med en p-værdi på $Pr(>\vert t \vert) \approx 0$

```{r}
confint(linReg)
```
Da der ikke er nogle negative værdier i intervallet [0.833 1.095] taler data for den alternative hypotese omkring en positiv effekt af træningsporgrammet.

## Opgave 2
```{r}
confint(linReg)
```

Vi kan konkludere at den sande ukendte gennesnit $\beta$ med 95% sikkerhed ligger i intervallet  [0.833 1.095]

## Opgave 3


Vi ønsker at beskrive den i-te forskel ved den statistiske model

$$
\texttt{forskel}_i = \alpha_{\texttt{sex}(i)} + \beta_{\texttt{age}(i)} + e_i,
$$
hvor $e_1, \ldots, e_{152}$ er iid. normalfordelte med middelværdi $0$ og spredning $\sigma$.


```{r}
training$forskel <- training$after - training$before
model2 <- lm(forskel ~ sex + age, data = training)
summary(model2)
```

