---
title: "nov2021"
output: html_document
date: "2024-11-04"
---

```{r setup, include=FALSE}
knitr::opts_chunk$set(echo = TRUE)
```

# Opgave 1
```{r}
data1 <- read.table(file = "data/nov2021opg1.txt", header = T)
```

Form ̊alet med denne opgave er at undersøge sammenhængen mellem puls og omgangs-
tider (tid) p ̊a løbeture i Parc Montsouris i Paris.

Hver datalinje indeholder bl.a. omgangstiden i sekunder (tid) p ̊a en løberute p ̊a ca.
1460 meter og den gennemsnitlige puls (enhed: slag per minut) p ̊a omgangen

```{r}
mod1 <- lm(tid ~ puls, data = data1)
```

## Opgave 1.1
Par $(x_1, y_1), ..., (x_n, y_n)$ bestående af
kvantitative kontinuerte data, både for vores responsvariabel omgangstid og den
forklarende variabel puls.

**Statistisk model:** <br> 
$$ y_i = \mu_i + \epsilon_i  $$
hvor $\epsilon_i \sim N(0, \sigma^2)$

Vi antager $y_1 ,..., y_n$ er uafhængihed, og at alle $y_i$ er
normaltfordelt med middelværdi $\mu_i = \alpha + \beta x_i$ (ret linje)
med spredning $\sigma$.

**De ukendte populationsparametre** <br> Skæringen $\alpha$, hældningen
$\beta$ og spredningen $\sigma$ er alle ukendte parametre, som vi kan
estimere: $\hat{\alpha},\hat{\beta},\hat{\sigma}$


```{r}
summary(mod1)
```

Ud fra summary kan vi se estimater skæring, hældning og residualspredningen
$$ \hat{\alpha} = 819.16, \hat{\beta} = -2.54, \hat{\sigma} = 17.14  $$
## Opgave 1.2
**der er evidens for, at der er en sammenhæng mellem puls og omgangstid**

Vi afviser hypotesen om $H_0 : \beta = 0$ med met et signifikansniveau en p-værdi på 6.944555e-19 < 0.05. Så data taler altså for sammenhæng

**der er evidens for, at der er en sammenhæng mellem puls og omgangstid**

```{r}
?confint
confint(mod1) / 1.46
```

Da -2 ikke ligger i intevallet for hældningen afviser vi $h_0 : \beta = 2$, altså gælder tommelfinger reglen ikke.

## 1.3
```{r}
predict(mod1, newdata = data.frame(puls = 160), interval = 'p')
```

Den forventede omgangstid for en person med en puls på 160 er 412.2 <br>
Vi for et 95%-prediktionsinterval på (377.79, 446.63)

## 1.4
Vi tester modelantagelserne om normalfordelte residualer (Og dermed også data) er normalt fordelt ved hjælp af et qq-plot og et residualplot

```{r, figures-side, fig.show="hold", out.width="50%"}
# Man kan ikke se det i R-output, men den plotter begge funktioner ved siden af hindanden når man har knit'et
plot(fitted(mod1), rstandard(mod1))
abline(0,0, col = 'Red')

qqnorm(rstandard(mod1))
abline(0,1, lty=2)
```


På residualplottet kigger vi efter, om residualerne ligger symmetrisk omkring 0 for alle
prædikterede værdier, og om der er varianshomogenitet.

Vi ser at data fordeler nogenlunde symmetrisk omkring 0. Der er ikke problemer med varianshomonigitets antagelsen da der ikke er nogen signifikant ændiring i spredning når middelværdien stiger.

På QQ-plottet ser vi efter om der er systematiske afvigelser imellem punkterne og den
rette linje.

Vi ser ikke nogen systematisk afvigelse fra den linjen, hvilket tyder på at data er pænt normaltfordelt.

Vi vurdere at det er rimeligt at anvende modellen til at beskrive sammenhængen mellem puls og id.

TODO : Test for linær antagelse.

## Opgaave 1.5
**Data**
De forklarende variabel består af en kontinuert variabel puls, og en kategorisk variabel grp tid_på_dagen. Respons variablen $y_i$ er kontinuert

**Statistisk model**
**Additativ**
$$ y_i = \alpha_{\texttt{grp(i)}} + \beta \cdot x_i + \epsilon_i $$

hvor $\epsilon_i \texttt{ iid. } N(0, \sigma^2)$

Som det ses i formlen for middelværdien angivet overfor, er effekten af x ikke afhængig af gruppen. Således for vi en model med flere parallele linjer med hældningskoefficent $\beta$ og skæring $\alpha_{\texttt{grp(i)}}$

**Parameter**
Skæringen per gruppe $\alpha_{\texttt{grp(i)}}$, hældningen $\beta$ og spredningen $\sigma$ er alle ukende populationsparametre, som vi kan estimere.

```{r}
unique(data1$tid_paa_dag)
```


```{r}
mod2 <- lm(tid ~ puls + tid_paa_dag, data = data1)
summary(mod2)
```

Ud fra summary kan vi se at modellen estimere en 12.18 sekunders hurtige omgangstid om formiddagen.

## Opgave 1.6
```{r}
predict(mod2, newdata = data.frame(tid_paa_dag = "formiddag", puls = 160))
```

Den forventede tid for en løber om formiddagen med en puls på 160 er 408.19.

# Opgave 2

```{r}
data2 <- read.table(file = "data/nov2021opg2.txt", header = T)
```

## opgave 2.1
**Data:** <br> 
$y_1, ..., y_n$ er differencen mellem week12 og week0 fra k grupper treat med $n_j$ observationer i gruppe j.

**Statistisk model:** <br>
Vi antager at $y_1, ..., y_n$ er uafhængige og normalfordelte $\sim N(\mu_i, \sigma^2)$

Dertil antager vi at middelværdien $\mu_i = \alpha_{g(i)} + e_i$ hvor
$\epsilon_i \sim N(0, \sigma^2)$ afhænger af gruppen. Med samme spredning $\sigma$ i alle grupper. 

**De ukendte populationsparametre** <br>
Middelværdien for alle grupper $\alpha_g(1) ,..., \alpha_g(k)$ og den ukendte spredningen $\sigma$

```{r}
m1 <- lm(week12 - week0 ~ treat, data = data2)
summary(m1)
```
residualspredningen
$$ \hat{\sigma} = 3.924 $$
forventede ændring i håndgrebsstyrken for en
patient som modtager standardbehandlingen

$$\alpha_{\texttt{control}} = -0.428$$

## Opgave 2.2

```{r}
confint(m1)
```

Vi ser at 0 ikke ligger i 95%-konfidensintervallet (0.431, 3.515)

## opgave 2.3
```{r}
head(data2, n = 3)
```

```{r}
unique(data2$diagnose)
```
Diagnosen indflydelse på difference afhænger af treat, og modellen er derfor ikke addativ, men med vekselvirkning. Vi kontrollere om dette er rigtigt med en f-teststørrelse ved hjælp af ANOVA

$$ y_i = \beta_1 x_1 + \beta_2 x_2 + \beta_3 x_1 x_2+ e_i $$
hvor $\epsilon_i \sim N(0, \sigma^2)$

```{r}
fullmodel <- lm(week12 - week0 ~ treat + diagnose + treat*diagnose , data = data2)
nullmodel <- lm(week12 - week0 ~ treat + diagnose , data = data2)

anova(nullmodel, fullmodel)
```

Vi forkaster ikke hypotesen $H_0 : \beta_3 = 0$ altså taler data for at det er en model med vekselvirknign.

## Opgave 2.4

```{r}
m4 <- lm(week12 - week0 ~ treat + diagnose, data = data2)
summary(m4)$coef
```
```{r}
-1.015524 + 2.310833 # For bugspytkirtel

-1.015524 + 2.31083 + 1.174799 # For lunge
```

## Opgave 2.5
Hvis der ikke sker noget over de 12 uger, svare det til at middelværdien for differencen mellem uge 0 og uge 12 er 0. Dette kan vi teste ved at se om 0 ligger i 95%-konfidensintervallet for begge grupper.

```{r}
confint(m1)
```
Vi ser at der er ikke signifiant evidens for at control gruppen for en forbedret håndgrebsstyrke da 0 ligger i intervallet (-1.82, 0.96). Men for intervention taler data for en signifikant stigning idet 0 ikke ligger i intervallet (0.43 3.51)

## Opgave 2.6

# Opgave 3
Svar : B
```{r}
mu = 8.07 # Middelværdi
s = 2.1 # Spredning
upper = 9 # Til
lower = 7 # Fra

pnorm(upper, mean = mu, sd = s) 
pnorm(lower, mean = mu, sd = s)
cat("\n")

pnorm(upper, mean = mu, sd = s) - pnorm(lower, mean = mu, sd = s)
```

## 3.2
SVAR : B
```{r}
mu = 8.07 # Middelværdi
s = 2.1 # Spredning
qnorm(0.9, mean = mu, sd = s)
```

## Opgave 3.3
Svar : C
```{r}
estimat <- 5.8858
n <- 179
k <- 3
std_error <- 0.1131

conf <- estimat + c(-1, 1) * qt(0.975, df = n - k) * std_error


exp(conf[1])
exp(conf[2])
```


## Opgave 3.5
Svar : C
```{r}
pbinom(2, size=6, prob=0.2) ## P(Y<=2)

dbinom(2, size=6, prob=0.2) + dbinom(1, size=6, prob=0.2) + dbinom(0, size=6, prob=0.2)
```

## Opgave 3.6
Svar D