---
title: "Opgave 3"
output: html_document
date: "2024-10-18"
---

```{r setup, include=FALSE}
knitr::opts_chunk$set(echo = TRUE)
```


# Data
```{r}
data1 <- read.table("data/nov2022opg1.txt", header = 1)
head(data1, n = 3)
```
```{r}
unique(data1$variety)
```
# Delopgave 1
Det er den ensidet variansanalyse. Med en kategorisk forklarende variabel variety og en kvantitativ kontinuert responsvariabel udbytte

```{r}
mod1 <- lm(udbytte ~ variety, data = data1)
round(summary(mod1)$coefficients, 4)
```

Vores Intercept er E
```{r}
varietyE <- 6.550
varietyR1 <- varietyE + (-3.050)

varietyE
varietyR1
```
Vi for et estimat for middelværdien i hver gruppe

$$ \hat{\alpha_{\texttt{E}}} = 6.55, \: \: \hat{\alpha_{\texttt{R1}}} = 3.5  $$

# Opgave 2
```{r}
confint(mod1)
```
```{r}
E_low <- 5.154084
E_high <- 7.9459156

diff_low <- -5.024123
diff_high <- -1.0758772
  
R1_low <- E_low + diff_low
R1_high <- E_high + diff_high

E_low
E_high

diff_low
diff_high

R1_low
R1_high
```

95 % - konfidensinterval for E (5.15, 7.94)

95 % - konfidensinterval for R1 (0.12, 6.87)

95 % - konfidensinterval for forskellen (-5.02, -1.07)

konfidensintervalet skal forstås således at den sande ukendte populationsmiddelværdi for gruppen E ligger i intervallet (5.15, 7.94). Samme logik følger for de næste to intervaller.


# Opgave 3

Vi laver en anova test for at se om delmodelen kan forklare data bedre. Dette kunne også være gjordt med drop1, i begge tilfælde får vi samme p-værdi
  * FullModel : En ensidet variansanalyse med variety som forklarende variabel
  * Nullmodel : End del model af FullModel, som betragtes som en enkelt stikprøve uden en forklarende variabel

```{r}
Fullmodel <- lm(udbytte ~ variety - 1, data = data1)
Nullmodel <- lm(udbytte ~ 1, data = data1)

anova(Nullmodel, Fullmodel)
```

Vi kan ud fra data ikke konkludere at der er forskel. Vi forkaster ikke nulhypotesen $\alpha_{g(1)} = ... = \alpha_{g(k)}$ for k grupper, med et signifikansnivuea på 95%, da vi for en p-værdi på over 5%

# Opgave 4
**Data:** <br> Par $(x_1, y_1), ..., (x_n, y_n)$ bestående af
kvantitative data, både for vores responsvariabel udbytte og den
forklarende variabel afstand. Vi bemærker at udbytte er koninutert imens afstand er diskret.

**Statistisk model:** <br> $$ y_i = \mu_i + \epsilon  $$ hvor
$\epsilon_i \sim N(0, \sigma^2)$

Vi antager $y_1 ,..., y_n$ er uafhængihed, og at alle $y_i$ er
normaltfordelt med middelværdi $\mu_i = \alpha + \beta x_i$ (ret linje)
med spredning $\sigma$.

**De ukendte populationsparametre** <br> Skæringen $\alpha$, hældningen
$\beta$ og spredningen $\sigma$ er alle ukendte parametre, som vi kan
estimere: $\hat{\alpha},\hat{\beta},  \hat{\sigma}$

```{r}
mod2 <- lm(udbytte ~ afstand, data = data1)
summary(mod2)
```

Ud fra summery kan vi se de estimeret parametre
$$ \hat{\alpha} = 3.72, \hat{\beta} = 0.46, \hat{\sigma} = 1.12 $$

# Opgave 5
Vi opstiller en nulhypotese $H_0: \beta = 0$ 

Vi kan forkaste nulhypotesen om at der ikke er nogen linær sammenhæng på et signifikantnivue på 95% med en p-værdi på 1.08e-05 (Meget lidt :D )

Derfor ved vi at nul ikke ligger i 95%-konfindenintervallet for den ukendte sande hældning

```{r}
confint(mod2)
```
Nul ligger ikke i intervallet (0.28, 0.63)

# Opgave 6

```{r}
data1$afstand_kat <- factor(data1$afstand)
data1$afstand_kat
```
```{r}
mod3 <- lm(udbytte ~ variety + afstand_kat, data = data1)
summary(mod3)
```

Vores intercept er i dette tilfeælde varietyE og afstad_kat1, så estimatet kan aflæses direkte til at være 3.87

```{r}
3.0233 - 2.1721
```
Den forventede forskel på udbytter for to områder som ligger henholdvis 2 m og 4 m fra hækken er 0.85


# Opgave 7

```{r}
data1$x <- 1/data1$afstand
mod4 <- lm(udbytte ~ x + variety, data = data1)
summary(mod4)
```

Den forventede værdi er 7.13
```{r}
(7.6288 + 0.4574) + (-3.9832 * (1/4.2))
```

```{r}
predict(mod4, newdata = data.frame(x = (1/4.2), variety = "P"), interval = "p")
```

Vi for et  95 % - prædiktionsinterval (5.45 8.82) 

Hvilket vil sige at 95% af nye obersevationen kan forventes at falde indenfor det interval, givet udbyttet på et område som ligger i afstanden 4.2 m fra hækken og som beplantes med jordbærsorten P.

