---
title: "opgaver_4_mandag"
output: html_document
date: "2024-09-23"
---

```{r setup, include=FALSE}
knitr::opts_chunk$set(echo = TRUE)
```

# Opgave 6.7
Ensidet anova
```{r}
library("isdals")
data("chicken")


chicken$feed <- relevel(factor(chicken$feed), ref="1")
head(chicken, n = 3)

```
$ H_0 : \alpha_1 = ...= \alpha_k  $

```{r}
m1 <- lm(gain ~ feed, data = chicken)
summary(m1)
```

Vi anvender F-test til at sige noget om gennemsnittet på tværs af alle grupper, ved at sammenligne mellem-grupe variationen med indenfor-gruppe variationen. Da vi for vores p-værdi for f-statistic er mindre end 0.05 afvis hypotesen på et signifikansnivue på 95%.


### Opgave 2

For type 2 får vi en p-værdi på 12%, så vi forkaster ikke hypotesen, men for et signifikans nivue på 95% forkastes hypotesen $ \alpha_{1} = \alpha_{3} $

### Opgave 3
```{r}
confint(m1)
```

Da 0 ikke ligger i intervallet forkastes hypotesen $ \alpha_1 - \alpha_3 = 0 $ 


# Opgave 6.14
### Opgave 1
e reject the null hypothesis that there is no difference in
the average breaking strength of the raw materials that the
four suppliers provide.

### opgave 2
suppC :  622.50 +  411.25 = 1033.75

### Opgave 3
Cotrol group: 622.50

### Opgave 4
Interval for diff between A and b
```{r}
# Mean_1 - Mean_2  +- * t_(0.975, df) * RSE * sqrt(1/n_1 + 1/n_2)
(167.50) + c(-1, 1) * qt(0.975, df = (4+4-2)) * (72.18 * sqrt((1/4) + (1/4)))

```

### Opgave 5
```{r}
# Mean_1 - Mean_2  +- * t_(0.975, df) * RSE * sqrt(1/n_1 + 1/n_2)
(291.25 - 167.5) + c(-1, 1) * qt(0.975, df = (4+4-2)) * (72.18 * sqrt((1/4) + (1/4)))

```
Da 0 ligger i intervallet afviser vi at der er forskel på de to levarandører.

### Opgave 6

```{r}
range <- c(45:51)

for (n in range) {
  
  int_b <- 167 + c(-1, 1) * 1.96 * 72.18/sqrt( n )
  int_c <- 411.25 + c(-1, 1) * 1.96 * 72.18/sqrt( n )
  int_d <- 291.25 + c(-1, 1) * 1.96 * 72.18/sqrt( n )
  
  val_b <- int_b[2] - int_b[1]
  val_c <- int_c[2] - int_c[1]
  val_d <- int_d[2] - int_d[1]

  cat("\n")
  cat(n, val_b)
}

```



