---
title: "R Notebook"
output: html_notebook
---

Opgave 7.7. Bemærk: Figuren nederst til højre er lidt atypisk i forhold til hvad man ser i praksis, men overvej alligevel hvad “der er galt” med figuren.

Opgave 7.2. To ekstra spørgsmål:
  Bestem et 95% konfidensinterval og et 95% prædiktionsinterval svarende til værdien 8 for radioact. Hvad er fortolkningen af de to    intervaller? NB: Det er fint at beregne intervallerne på log-skala, men du bør tænke over hvilken betydning det har for             fortolkningen, hvis man ønsker at regne resultaterne tilbage til den oprindelige skala.
  For hvilken værdi af radioact vil man forvente at få en tumorvægt på 0.2?
Opgave 7.4.

# Opgave 7.7

Figur 1:
  Problem with variance homogeneity. Positiv tragt form
  
Figur 2:
  Problem conserning the mean. Der er en systematisk kurveformet afvigelse fra gennemsnittet. Der skulle nok være fittet en kubisk model.
  
Figur 3:
  Den er fjong
  
Figur 3:
  Den er ikke normaltfordelt ud, vi ville forvenete at der var flere værdi omkring 0.


# Opgave 7.2
## Opgave 1
Vi vil gerne sige noget om vægten ud fra radiokativiteten, så vi vælger vægt som responsvariabel og radioaktivitet som forklarende variabel.

```{r}
library("isdals")
library("ggplot2")
data("cancer2")

head(cancer2, n = 3)
```


```{r}
linreg <- lm(tumorwgt ~ radioact, data = cancer2) # Fit
summary(linreg)
confint(linreg)


alpha <- as.numeric(coef(linreg)[1]) # Intercept
beta <- as.numeric(coef(linreg)[2]) # Slope

ggplot(data = cancer2, aes(x = radioact, y = tumorwgt)) + 
  geom_point(color = "blue", size = 1) + # Scatter
  geom_abline(slope = beta, intercept = alpha) # line
```
## Opgave 2
```{r}
cancer2$fitted_values <- fitted(linreg)
cancer2$residuals <- rstandard(linreg)

ggplot(data = cancer2, aes(x = fitted_values, y = residuals)) + 
  geom_point(color = "blue", size = 1) + # Scatter
  geom_abline(slope = 0, intercept = 0) # line

```
Den tragtformede fordeling af residualsene tyder på at der er noget galt med antagelsen om varians homonigitet.

## Opgave 3
```{r}
linreg_log <- lm(log(tumorwgt) ~ radioact, data = cancer2) # Fit
summary(linreg_log)
confint(linreg_log)


alpha <- as.numeric(coef(linreg_log)[1]) # Intercept
beta <- as.numeric(coef(linreg_log)[2]) # Slope

ggplot(data = cancer2, aes(x = radioact, y = log(tumorwgt))) + 
  geom_point(color = "blue", size = 1) + # Scatter
  geom_abline(slope = beta, intercept = alpha) # line
```

```{r}
cancer2$fitted_values <- fitted(linreg_log)
cancer2$residuals <- rstandard(linreg_log)

ggplot(data = cancer2, aes(x = fitted_values, y = residuals)) + 
  geom_point(color = "blue", size = 1) + # Scatter
  geom_abline(slope = 0, intercept = 0) # line
```

Vi løser problemet med inhomoginietet ved at log transformere, således at høje værdi bliver mindkes gradvist mere end de lave værdier.

## opgave 4
```{r}
pred_8 <- predict(linreg_log, newdata = data.frame(radioact = 8), interval = "c")
exp(pred_8)
```
Vi forventer den kommer til at veje 0.34

## opgave 5
```{r}
predict_int_c <- predict(linreg_log, newdata = data.frame(radioact = 8), interval = "c")
predict_int_p <- predict(linreg_log, newdata = data.frame(radioact = 8), interval = "p")

predict_int_c
predict_int_p
```
```{r}
cat("Lower // Upper \n")
exp(predict_int_c[2])
exp(predict_int_c[3])
cat("\n")

cat("Lower // Upper \n")
exp(predict_int_p[2])
exp(predict_int_p[3])
```
Den bedste prediktion er middelværdien, men når vi transformere data tilbage, så har vi medianen i stedet. Fordi vi ikke har outlierne til at trække i middelværdien. 

Prediktions intervallet er større end konfidensintervallet end for gennemsnit, fordi vi tager højde for afvigelsen fra gennesnittet (spredning = 1) 

Middelværdien for den logaritmiske skala, svare til medianen når vi transformere tilbage til den originale skala.

## Opgave 6
```{r}
beta0 <- coef(linreg_log)[1]  # Intercept
beta1 <- coef(linreg_log)[2]  # Slope

target_y = log(0.2)
x_value = (target_y - beta0) / beta1

print(x_value)

```

# Opgave 7.4
## Opgave 1
```{r}
data(pillbug)

head(pillbug, n = 3)

```




```{r}
# Make a control group
pillbug$group <- relevel(pillbug$group, ref="Control")

# Log transformed variable
pillbug$log_time <- log(pillbug$time)
```

```{r}
ggplot(data = pillbug, aes(x = group, y = time)) +
  geom_boxplot(outliers = TRUE) + 
  xlab("group") + ylab("time")

ggplot(data = pillbug, aes(x = group, y = log_time)) +
  geom_boxplot(outliers = TRUE) + 
  xlab("group") + ylab("log_time")

```

Der er mindre overlap mellem 25% og 75% kvartilen fra kontrol guppen og lystgruppen, derfor konkludere vi at log transformationen er bedst.

## Opgave 2
```{r}
m1 <- lm(time ~ group, data = pillbug)

pillbug$fitted_values <- fitted(m1)
pillbug$residuals <- rstandard(m1)

ggplot(data = pillbug, aes(x = fitted_values, y = residuals)) + 
  geom_point(color = "blue", size = 1) + # Scatter
  geom_abline(slope = 0, intercept = 0) # line

qqnorm(pillbug$residuals, main = "QQplot for residuals")
abline(a = 0, b = 1)

```

Vi ser en systematisk afvigelse fra QQplot, hvilket tyder på at restledene ikke er normalt fordelt

```{r}
m2 <- lm(log_time ~ group, data = pillbug)

pillbug$log_fitted_values <- fitted(m2)
pillbug$log_residuals <- rstandard(m2)

ggplot(data = pillbug, aes(x = log_fitted_values, y = log_residuals)) + 
  geom_point(color = "blue", size = 1) + # Scatter
  geom_abline(slope = 0, intercept = 0) # line

qqnorm(pillbug$log_residuals, main = "QQplot for residuals")
abline(a = 0, b = 1)

```

Det er fint nok.

## Opgave 4
Det ser ikke ud til at der er problemer med homogonitets antagelsen ift. residual plottet for den logtransformeret data. Dertil ser vi i mindre grad en systematisk afvigelse fra den ligefrem propotionale linje i QQplotet. Vi havde ret i opgave 1 :)

## Opgave 5
Vi bruger den logtransformeret model, da den stemmer bedre overens med model antagelserne for ANOVA.

```{r}
summary(m2)
```

Vi opstiller en 0-hypotese om at der ikke er forskel mellem kontrol og light, $H_0 : \alpha_1 - \alpha_2 = 0$, vi får en meget lille p-værdi, hvilket betyder at vi forkaster hypotesen. Data taler altså for der er en indflydelse hvis de bliver eksponeret til lys.

## Opgave 6
```{r}
confint(m2)
```
Der er forskel på grupperne, men vi kan ikke stille den samme sikkerhed (ligså smalle intervaller) hvis vi transformere tilbage til det orginale dataform. Uanset hvad, så er 0 ikke med i intervallet.

## Opgave 7
```{r}
log(50)
```


```{r}
predict(m2, newdata = data.frame(group = "Light"), interval = "p")
log(50)
```
Intervallet vil indeholde 95 % af nye/fremtidige målinger. Da 3.912 er indenfor intervallet er det ikke en uanmindelig værdi.





